臺灣士林地方法院刑事判決　　　　　　　96年度易字第1554號
公　訴　人　臺灣士林地方法院檢察署檢察官
被　　 告　 乙○○
上列被告因違反著作權法案件，經檢察官提起公訴（96年度偵續
字第24號），本院判決如下：
    主  文
乙○○無罪。
    理  由
一公訴意旨略以：被告乙○○係遠東多媒體科技股份有限公司（
  下稱遠東多媒體公司）負責人，民國92年8 月10日，告訴人即
  英屬維京群島商群體國際股份有限公司臺灣分公司（下稱群體
  公司）將於臺灣地區取得專屬授權之視聽著作「滿清末代王朝
  」影集之重製、發行等權利授權予遠東多媒體公司，同年12月
  1 日，遠東多媒體公司再將系爭影集之重製、發行等權利轉授
  權予遠東數位科技股份有限公司（下稱遠東數位公司）。93年
  間，遠東多媒體公司因未按時給付相關授權費用予群體公司，
  群體公司遂於同年6 月2 日，函告遠東多媒體公司終止上開影
  集之授權關係。被告明知群體公司與遠東多媒體公司間之授權
  關係已終止，遠東數位公司因之亦無法再繼續取得上開權利，
  上開影集非經群體公司之同意或再授權，已不得擅自散布，竟
  於95年1 月間起，以每套（共10片）新臺幣（下同）500 元之
  代價，陸續向遠東數位公司（負責人張頌論由檢察官另案偵辦
  ）購入上開非法重製之影集後，基於散布非法光碟重製物之概
  括犯意，自同年1 月底起，在臺北縣汐止市○○路○ 段236 巷
  23樓之8 住處，使用電腦設備以帳號etshop 123連結至YAHOO
  奇摩拍賣網站，以每套880 元之售價販售予不特定人牟利，並
  提供不知情之梁育菁（另經檢察官不起訴處分確定）申請之華
  南商業銀行中崙分行帳號000000000000號帳戶，供得標者將價
  金匯入，被告再將影集郵寄予得標者。迄95年6 月2 日，始在
  上址為警查獲。因認被告涉犯著作權法第91條之1 第3 項、第
  2 項之明知係侵害著作權之光碟重製物而散布罪嫌。
二按犯罪事實應依證據認定之，無證據不得認定其犯罪事實，又
  不能證明被告犯罪者，應諭知無罪判決，刑事訴訟法第154 條
  、第301 條第1 項分別定有明文。而刑事訴訟上證明之資料，
  無論為直接證據或間接證據，均須達於通常一般之人均不致有
  所懷疑，而得確信其真實之程度，始得據為有罪之認定，若其
  關於被告是否犯罪之證明未能達此程度，而有合理之懷疑存在
  ，致使無從形成有罪之確信，根據「罪證有疑，利於被告」之
  證據法則，即不得據為不利被告之認定，此有最高法院76年台
  上字第4986號判例可稽。再按，「行為非出於故意或過失者，
  不罰。過失行為之處罰，以有特別規定者，為限」，刑法第12
  條亦定有明文。著作權法第91條之1 第2 項規定：「明知係侵
  害著作財產權之重製物而散布或意圖散布而公開陳列或持有者
  ，處3 年以下有期徒刑，得併科新臺幣7 萬元以上75萬元以下
  罰金」，同條第3 項前段規定：「犯前項之罪，其重製物為光
  碟者，處6 月以上3 年以下有期徒刑，得併科新臺幣20萬元以
  上200 萬元以下罰金」，均無處罰過失規定，且以行為人「明
  知」為侵害著作財產權之重製物而仍散布或意圖散布而公開陳
  列或持有為其構成要件，是行為人除須在客觀上有散布或意圖
  散布而公開陳列或持有侵害著作財產權重製物之行為外，就其
  所散布或意圖散布而公開陳列或持有之物，在主觀上更須有明
  知之「直接故意」，亦即行為人對於構成犯罪事實（散布或意
  圖散布而公開陳列或持有者係侵害著作財產權之重製物之事實
  ）須明知並有意使其發生，且此主觀犯罪構成要件事實，一如
  客觀犯罪構成要件事實，亦應依積極證據認定之，苟積極證據
  不足證明被告就此犯罪事實有認知時，即應為有利被告之認定
  ，更不必有何有利證據。
三查公訴人認被告涉上開犯嫌，係以被告自承曾於網路上販售「
  滿清末代王朝」影集光碟乙情，及告訴代理人盧明群指稱：群
  體公司雖曾將系爭影集之重製、發行等權授予被告所屬之遠東
  多媒體公司，惟群體公司業於93年6 月2 日終止該授權合約等
  語，暨中國國際電視總公司節目版權授權書、SUPER-NETGROUP
  CO.,LTD 節目版權授權書、智慧財產權聲明書、行政院新聞局
  錄影節目審查合格證明書、群體公司與遠東多媒體公司簽立之
  節目授權合約書、遠東多媒體公司與遠東數位公司簽立之節目
  授權轉移合約書、群體公司委由嚴裕欽律師於93年6 月2 日所
  發之台北古亭郵局第808 號存證信函及回證、YAHOO 奇摩拍賣
  網站刊登拍賣之網頁列印資料、中華電信股份有限公司數據通
  信分公司網路使用者資料，及扣案影音光碟等為據。
四訊據被告乙○○，固坦承於95年1 月間以每套500 元之價格向
  遠東數位公司購入「滿清末代王朝」影集，再於起訴書所載之
  時間、地點，以每套880 元之價格在網路販售等情不諱，惟堅
  決否認有違反著作權法之犯行，辯稱：伊前任負責人之遠東多
  媒體公司於92年8 月10日與告訴人群體公司訂約，由群體公司
  將「滿清末代王朝」影集之重製、發行等權利授予遠東多媒體
  公司，遠東多媒體公司再於92年12月1 日將上開權利轉授權予
  遠東數位公司，遠東數位公司自有權重製「滿清末代王朝」影
  集，伊向遠東數位公司購買之「滿清末代王朝」影集，當屬正
  版，並未違反著作權法。雖群體公司指稱已於93年6 月2 日以
  存證信函終止與遠東多媒體公司間之授權合約，然伊並未收到
  該存證信函，不知群體公司曾為上開表示。且遠東多媒體公司
  與群體公司訂約，約定遠東多媒體公司支付群體公司1,620 萬
  元，群體公司授權遠東多媒體公司自92年8 月10日起至97年8
  月9 日止，在臺灣地區獨家享有「滿清末代王朝」、「王中王
  」、「似是故人來」、「倩女幽魂」、「英雄本色」等影集家
  用版（含VHS 、VCD 、DVD） 重製、發行、租售及公開播送等
  權利，遠東多媒體公司並簽發如附件一所示之6 張支票予群體
  公司。遠東數位公司已依約兌現附件一編號1 、2 所示之支票
  ，惟群體公司並未依約交付「英雄本色」及「似是故人來」影
  集之母帶，且其既將「滿清末代王朝」等影集之重製、發行等
  權利獨家授權予遠東多媒體公司，卻另委託其他廠商重製「滿
  清末代王朝」等影集，又群體公司僅獲「滿清末代王朝」影集
  之授權至95年12月31日，惟卻訛稱可授權遠東數位公司至97年
  8 月9 日，群體公司顯然詐欺遠東多媒體公司，群體公司詐欺
  在先，遠東多媒體公司始讓附件一編號3 至6 之支票跳票，且
  依群體公司履行上開契約義務之比例，遠東多媒體公司兌現附
  表一編號1 、2 之支票共計470 萬元已足，是縱群體公司曾寄
  發存證信函終止前開授權契約，其片面終止契約亦不合法等語
  為辯。
五經查：
(一)被告自95年1 月間至同年6 月2 日間，以每套（共10片）500
  元之價格，向遠東數位公司購入「滿清末代王朝」影集光碟後
  ，在臺北縣汐止市○○路○ 段236 巷23樓之8 住處，使用電腦
  設備以帳號etshop 123連結至YAHOO 奇摩拍賣網站，以每套
  880 元之售價販售予不特定人牟利，待購買之顧客將價金匯至
  其前妻梁育菁申請之華南商業銀行中崙分行帳號000000000000
  號帳戶後，被告再將「滿清末代王朝」影集郵寄予承買人等情
  ，業據被告坦承在卷，核與證人即告訴代理人盧明群、證人即
  遠東數位公司負責人張頌論及證人梁育菁分別於警詢、檢察事
  務官及檢察官訊問時證述相符，並有梁育菁前開華南商業銀行
  活期儲蓄存款存摺、YAHOO 奇摩拍賣網站刊登拍賣之網頁列印
  資料、中華電信股份有限公司數據通信分公司網路使用者資料
  、中華郵政股份有限公司托運單、臺灣新光商業銀行及台新銀
  行自動提款機交易明細、被告向遠東數位公司購買「滿清末代
  王朝」影集光碟之收據在卷可查（參11590 偵卷第3 、4 頁、
  7964號偵卷第31至34、42、92至99、100 至102 頁），是被告
  自遠東數位公司購入「滿清末代王朝」影集光碟後，再透過網
  路販售之事實，應堪認定。
(二)次查被告前任負責人之遠東多媒體公司，於92年8 月10日，與
  群體公司訂立節目授權合約書，約定由群體公司將「滿清末代
  王朝（共68集）」、「王中王（共28集）」、「似是故人來（
  共20集）」、「倩女幽魂（共40集）」、「英雄本色（共40集
  ）」等影集之家用版（含VHS 、VCD 、DVD） 重製、發行、租
  售及公開播送等權利，授權遠東多媒體公司在臺灣地區（含澎
  湖列島、馬祖及金門）獨家享有，授權期間自92年8 月10日起
  至97年8 月9 日止，遠東多媒體公司則應支付1,620 萬元之授
  權費用，遠東多媒體公司並簽發如附件一所示之6 紙支票交群
  體公司收執；遠東多媒體公司另於92年12月1 日與遠東數位公
  司訂立節目授權轉移合約書，將其取得前開影集中之「滿清末
  代王朝（共68集）」、「王中王（共28集）」、「倩女幽魂（
  共40集）之家用版（含VHS 、VCD 、DVD） 重製、發行、租售
  及公開播送等權利，轉授權予遠東數位公司，授權期間自92年
  8 月10日起至97年8 月9 日止等情，有遠東多媒體公司與群體
  公司之節目授權合約書、遠東多媒體公司與遠東數位公司節目
  授權移轉合約書各1 份存卷可憑（1343偵卷第10至12頁、7964
  號偵卷第172、173頁），堪可認定。
(三)再查遠東多媒體公司交付予群體公司如附件一之6 張支票，編
  號1 之支票如期兌現，編號2 之支票於票載發票日即92年9 月
  15日未兌現，惟被告旋於翌日即92年9 月16日以遠東多媒體公
  司負責人之身分與群體公司簽訂協議書分次清償，並於同年月
  30日清償完畢，惟附件一編號3 至6 之支票則均退票，迄未兌
  現等情，為被告自承在卷，核與證人即群體公司之負責人甲○
  ○於警詢所述相符（1343偵卷第23頁），並有協議書在卷可參
  （1343偵卷第36頁），堪認附件一所示之6 紙支票僅編號1 、
  2 之支票兌現，餘均退票。再查群體公司於93年5 月4 日寄存
  證信函予遠東多媒體公司催請支付授權費用，嗣再於93年6 月
  2 日委託嚴裕欽律師寄發台北古亭郵局第808 號存證信函予遠
  東多媒體公司終止其與遠東多媒體公司間之上開授權合約，該
  存證信函並於93年6 月3 日由遠東多媒體公司收受等情，有前
  揭存證信函、存證信函掛號回執在卷可參（1343偵卷第87背面
  至92頁、第121 至123 頁），堪認群體公司於93年6 月2 日以
  存證信函表示終止與遠東多媒體公司間之授權合約，遠東多媒
  體公司並於翌日收受該存證信函。
(四)查縱群體公司上開終止授權合約意思表示之存證信函，依法已
  終止前揭授權合約（群體公司上開終止契約之意思表示是否已
  合法終止其與遠東多媒體公司間之節目授權合約書，本院不作
  認定），且被告已知悉上開存證信函，惟有疑問者乃被告「主
  觀上」是否認群體公司與遠東多媒體公司間之節目授權合約書
  已合法終止，遠東多媒體公司已無「滿清末代王朝」影集之重
  製、發行、租售及公開播送等權利，從而遠東多媒體公司已無
  權再授權予遠東數位公司，是遠東數位公司亦無權再重製「滿
  清末代王朝」影集？經查：
  1.「滿清末代王朝」影集視聽著作之著作財產權為中國國際電
    視總公司享有，經該公司授權予SUPER-NET GROUP CO.,LTD
    ，授權期間自92年1 月1 日起至95年12月31日止，嗣SUPER-
    NET GROUP CO.,LTD 將該權利授予群體公司，授權期間為92
    年7 月1 日至95年12月31日等情，有中國國際電視總公司節
    目版權授權書、SUPER-NET GROUP CO.,LTD 授權書、行政院
    新聞局錄影節目審查合格證明書、智慧財產權聲明書在卷可
    徵（參7964偵卷第29、30、40、41頁、1343偵卷第48頁），
    堪認群體公司取得「滿清末代王朝」影集著作財產權之期間
    為92年7 月1 日至95年12月31日，是群體公司自96年1 月1
    日起即無「滿清末代王朝」影集之重製、發行等著作財產權
    。惟如前述，群體公司授予遠東多媒體公司「滿清末代王朝
    」影集重製、發行等智慧財產權之期間為92年8 月10日至97
    年8 月9 日，群體公司自96年1 月1 日起即無上開權利，卻
    仍授權遠東多媒體公司於96年1 月1 日至97年8 月9 日期間
    享有上開權利。再據證人即群體公司副總經理許煌銘於臺灣
    臺北地方法院檢察署（下稱臺北地檢署）95年度偵續字第35
    1 號案件偵查中（該案為群體公司告訴被告涉犯詐欺罪嫌）
    證稱：群體公司嗣後再欲向「滿清末代王朝」影集著作權人
    續約，然因大陸地區在92年底左右禁演，也不准外賣，故無
    法續約等語（見上開案卷第30頁，另影印該次筆錄附卷），
    堪信群體公司無法取得96年1 月1 日至97年8 月9 日間「滿
    清末代王朝」影集之重製、發行等著作財產權之授權。是群
    體公司與遠東多媒體公司締訂之前揭節目授權合約書，其就
    96年1 月1 日至97年8 月9 日間「滿清末代王朝」影集重製
    、發行等著作財產權之授權，即屬無法履行，從而被告辯稱
    ：伊認群體公司違約，有詐欺之嫌等語，尚非編篡之詞。
  2.查依遠東多媒體公司與群體公司間之節目授權合約書第1 、
    2 、3 條之約定，可知群體公司於附件一編號1 之支票兌現
    後，應陸續將授權之「滿清末代王朝」、「王中王」、「似
    是故人來」、「倩女幽魂」、「英雄本色」等影集之母帶、
    劇情綱要、字幕磁片等製作材料提供予遠東多媒體公司，至
    遲應於92年10月31日前全部交付完畢。次查遠東多媒體公司
    所簽發如附件一編號1 之支票已如期兌現，業如前述，群體
    公司依約即應於92年10月31日前將上開授權影集之母帶全部
    交付予遠東多媒體公司，惟據證人許煌銘於臺北地檢署前開
    案件95年7 月7 日偵查中證稱：群體公司與遠東多媒體公司
    所訂節目授權合約書內授權之5 套影片，於92年10月30日前
    僅交付「滿清末代王朝」、「王中王」、「倩女幽魂」等3
    部影集，另外「似是故人來」、「英雄本色」影集尚未交付
    等語（見前開臺北地檢署95年度偵續字第351 號卷第31頁，
    另影印該次筆錄附卷），堪認被告辯稱：群體公司只交付「
    滿清末代王朝」、「王中王」、「倩女幽魂」等3 部影集，
    「似是故人來」、「英雄本色」影集則未交付等語屬實，群
    體公司既未依約於92年10月31日前交付「似是故人來」、「
    英雄本色」影集之母片，且迄今未交付，則被告主觀上認群
    體公司違約，亦堪採信。
  3.再查群體公司於92年8 月10日與遠東多媒體公司簽立前揭節
    目授權合約書，將上開「滿清末代王朝」等影集之家用版（
    含VHS 、VCD 、DVD） 之重製、發行、租售及公開播送等權
    利，於92年8 月10日起至97年8 月9 日期間授予遠東多媒體
    公司在臺灣地區（含澎湖列島、馬祖及金門）獨家享有，已
    如前述，惟群體公司於92年9 月29日仍將「滿清末代王朝」
    影集中之第3 部「走向共和」交付予鈺德科技股份有限公司
    （鈺德公司）壓片重製等情，業據證人即群體公司負責人甲
    ○○、證人即鈺德公司協理鄭傑仁於警詢證述在卷（見1343
    偵卷第23、29頁），雖甲○○稱：會委託鈺德科技股份有限
    公司壓片重製「滿清末代王朝」影集是受被告委託云云，並
    提出遠東多媒體公司代表人即被告於92年8 月15日出具，由
    暉鵬有限公司負責人喻鵬良見證之授權書為憑（見1343偵卷
    第37頁），然查證人喻鵬良於前開臺北地檢署案件偵查中證
    稱：暉鵬有限公司與遠東多媒體公司訂有經銷合約，遠東多
    媒體公司全權授權暉鵬有限公司代理發行「滿清末代王朝」
    、「倩女幽魂」、「王中王」影集，及重製壓片，惟遠東多
    媒體公司一直未交付「滿清末代王朝」影集中「走向共和」
    之母帶，使伊公司無法壓製，因租片商要求伊履約，伊受租
    片商壓力，而該母帶在群體公司處，伊公司遂與群體公司訂
    立代理經銷合約書，由群體公司壓片後交予伊寄給各租片商
    ，然其並無權利亦未授權群體公司壓片。因群體公司先壓片
    ，但壓片權在遠東多媒體公司，為免日後爭議，故於92年10
    月間在臺北市○○區○○街2 段53巷2 號群體公司內，群體
    公司要被告簽立遠東多媒體公司授權群體公司重製「滿清末
    代王朝」等影集之授權書，並倒填日期為92年8 月15日，並
    要伊作見證等語（見12161 偵卷187 、188 頁、351 偵續卷
    第20頁，筆錄另影印附卷）；證人許煌銘亦證稱：伊將系爭
    影集光碟壓製完成後，即交給喻鵬良；而遠東多媒體公司授
    權群體公司重製之授權書係於92年10月中某日，在群體公司
    簽立，並倒填日期為92年8 月15日等語（見351 偵續卷第28
    至30頁，筆錄另影印附卷），並有遠東多媒體公司開立之授
    權書、群體公司開立之授權聲明書、喻鵬良請求壓片之數量
    明細表等附卷為證（見12161 偵卷第104 、128 、153 頁，
    153 頁筆錄部分已影印附卷），堪認群體公司於「滿清末代
    王朝」影集重製、發行等權利授予遠東多媒體公司後，在未
    得遠東多媒體公司或其他權源人授權前，遂自行壓製「滿清
    末代王朝」影集，於壓製後方商請遠東多媒體公司出具授權
    書，並倒填授權日期為92年8 月15日至明。另被告因認群體
    公司有前述違約情事，而於92年10月13日委託楊延壽律師以
    存證信函函請群體公司停止前述違約行為乙情，亦有存證信
    函1 份在卷可徵（1343偵卷第14至16頁），堪認被告辯稱：
    群體公司將「滿清末代王朝」影集重製權授與遠東多媒體公
    司後，仍擅自壓片等語，即非無據。
  4.雖證人即群體公司之告訴代理人丙○○於本院證稱：被告上
    網出售之「滿清末代王朝」影集與群體公司授權之「滿清末
    代王朝」影集有下述不同之處：外包裝大小不一，群體公
    司是授權如書本般包裝，但被告販售者乃盒裝碟片。滿清
    末代王朝共三單元計68集，群體公司授權之集數乃連貫編輯
    ，被告販賣者則各單元分別編集數。群體公司授權遠東多
    媒體公司製作VCD ，但被告販售者為DVD 。正版影集之外
    包裝記載群體公司送審發行，但被告販賣者無上開註記。
    正版光碟上標示發行送審、總代理公司等等，但是被告販賣
    者無上開標示，故被告販售之「滿清末代王朝」影集為盜版
    云云，然群體公司授權遠東多媒體公司「滿清末代王朝」影
    集家用版（含VHS 、VCD 、DVD） 重製、發行、租售及公開
    播送等權利，已如前述，遠東多媒體公司自可製作DVD ，丙
    ○○以被告販售者為DVD 質疑被告，尚乏所據。再查遠東多
    媒體公司與群體公司間之節目授權合約書並未約定遠東多媒
    體公司重製之「滿清末代王朝」影集應如何包裝、編集數，
    縱被告上網出售之「滿清末代王朝」影集包裝、集數與群體
    公司所稱正品之包裝、集數不同，亦難執此認被告明知該「
    滿清末代王朝」影集為盜版品，又被告販售之「滿清末代王
    朝」影集外包裝及光碟片上雖未依約標示群體公司為節目授
    權人，此僅為民事違約，難以此認被告因之而知販售之「滿
    清末代王朝」影集為盜版影集。
  5.綜上，堪認被告主觀上認群體公司授權「滿清末代王朝」影
    集之重製、發行等權利予遠東多媒體公司之期間，大於群體
    公司取得之期間，群體公司復未依約交付所有影集之母帶，
    且於將上開權利授予遠東多媒體公司後，又擅自委託鈺德公
    司重製「滿清末代王朝」影集等違約行為，非屬無據，被告
    既有前揭認知，從而其辯稱：其認群體公司無權終止契約，
    群體公司片面以存證信函終止契約並不合法，遠東多媒體公
    司與群體公司間之節目授權合約仍有效等語，應可採信。是
    縱群體公司已合法終止上開契約，惟被告「主觀上」並不認
    上開契約業已終止，應可認定。
六綜上所述，縱認群體公司已合法終止系爭授權合約，遠東數位
  公司無權重製「滿清末代王朝」影集，被告販賣之「滿清末代
  王朝」影集為盜版品，然因被告主觀上認群體公司有前述違約
  行為，群體公司無權終止與遠東多媒體公司間之節目授權合約
  ，群體公司與遠東多媒體公司間之節目授權合約仍有效，遠東
  多媒體公司仍有「滿清末代王朝」影集之重製、發行等著作財
  產權，是得遠東多媒體公司授權之遠東數位公司重製之「滿清
  末代王朝」影集並非盜版品，從而被告主觀上對所散布者係侵
  害著作財產權之重製物之事實，並無認識，而公訴人所舉其他
  證據，亦無法證明被告明知所販賣之「滿清末代王朝」影集屬
  侵害著作財產權之重製物，此外，本院亦查無其他積極之證據
  足認被告有檢察官所訴之犯行，揆諸上揭說明，應為被告無罪
  之諭知。
七據上論斷，應依刑事訴訟法第301 條第1 項，判決如主文。
八本案經檢察官湯偉祥到庭執行職務。
中　　華　　民　　國　　96　　年　　12　　月　　18　　日
                  刑事第三庭  法  官      江翠萍
以上正本證明與原本無異。
如不服本判決，應於收受送達後10日內向本院提出上訴書狀，其
未敘述上訴之理由者並得於提起上訴後20日內向本院補提理由書
（均須按他造當事人之人數附繕本）。
                              書記官      陳慧玲
中　　華　　民　　國　　96　　年　　12　　月　　18　　日
附表：
┌──┬─────┬────┬────┐
│編號│支票號碼  │發票日  │票面金額│
├──┼─────┼────┼────┤
│一  │CK0000000 │92.08.31│200萬元 │
├──┼─────┼────┼────┤
│二  │CK0000000 │92.09.15│270萬元 │
├──┼─────┼────┼────┤
│三  │CK0000000 │92.10.15│270萬元 │
├──┼─────┼────┼────┤
│四  │CK0000000 │92.11.15│270萬元 │
├──┼─────┼────┼────┤
│五  │CK0000000 │92.12.15│270萬元 │
├──┼─────┼────┼────┤
│六  │CK0000000 │92.12.31│340萬元 │
└──┴─────┴────┴────┘
